臺灣士林地方法院刑事判決　　　　　　　　　　　　　九十一年度易字第七二八號
　　公　訴　人　臺灣士林地方法院檢察署檢察官
　　被　　　告　丁○○
　　　　　　　　丙○○
　　右一被告之
　　選任辯護人　戴銀生律師
右列被告等因誣告等案件，經檢察官提起公訴（九十一年度偵字第七九二二號），本
院判決如左：
    主  文
丁○○共同未指定犯人，而向該管公務員誣告犯罪，處拘役肆拾日，如易科罰金以
佰元折算壹日。緩刑貳年。
丙○○共同未指定犯人，而向該管公務員誣告犯罪，處拘役肆拾日，如易科罰金以
佰元折算壹日。緩刑貳年。
    事  實
一、緣丁○○、丙○○前於民國九十一年五月十日晚間十一時許，見某輛鐵灰色車號
    不詳之報廢重型機車棄置在臺北市○○區○○路一段二四七號前，因丁○○有意
    將該輛報廢機車之外殼更換至其所有車號ＰＰＹ─○二八號重型機車，丁○○、
    丙○○遂起意先將該輛報廢機車騎至臺北市士林區芝山國小旁之空地停放（此部
    分丁○○所涉竊盜罪嫌、丙○○所涉搬運贓物罪嫌，業經檢察官具狀撤回起訴，
    詳如後述），丁○○、丙○○嗣於九十一年五月十一日晚間十一時許，再持螺絲
    起子將該輛報廢重型機車之機車外殼拆卸下來，換裝至丁○○所有車號ＰＰＹ─
    ○二八號重型機車上。又丁○○、丙○○欲將因換裝機車外殼而自丁○○所有車
    號ＰＰＹ─○二八號重型機車拆下之前斜板（含機車大燈及方向燈）、後握把、
    置物箱外殼、後燈及車頭蓋等機車零件丟棄，遂於九十一年五月二十七日晚間十
    一時許，分別騎乘車號ＰＰＹ─○二八號重型機車、車號ＵＴＲ─三四六號輕型
    機車，將前揭機車零件共同載往臺北市士林區「天母運動公園」旁擬予丟棄之際
    ，適為該社區巡守隊人員發現二人形跡可疑而趨前詢問，丁○○、丙○○因一時
    情急慌張，乃將車號ＰＰＹ─０二八號重型機車、車號ＵＴＲ─三四六號輕型機
    車連同前述機車零件棄置該處後逃逸。詎丁○○、丙○○因認拆卸、套裝報廢重
    型機車之機車零件可能觸法，惟恐渠等各自騎乘車號ＰＰＹ─○二八號重型機車
    、車號ＵＴＲ─三四六號輕型機車載運前揭機車零件乙事遭警追究刑責，明知前
    述車號ＰＰＹ─○二八號重型機車、車號ＵＴＲ─三四六號輕型機車皆未失竊，
    竟共同基於未指定犯人而誣告犯罪之犯意聯絡，偕同至臺北市政府警察局士林分
    局文林派出所，先由丁○○於九十一年五月二十八日凌晨一時二十分許向文林派
    出所警員甲○○、繼由丙○○於同日凌晨一時四十五分許向文林派出所警員乙○○，均未指定犯人而各自謊稱車號ＰＰＹ─０二八號重型機車、車號ＵＴＲ─三
    四六號輕型機車，已於九十一年五月二十七日晚間十一時三十分許，因停放在臺
    北市○○區○○路士林夜市小吃部前而遭人竊取，隨即由承辦警員甲○○、乙○○分別將上情填載於臺北市政府警察局士林分局車輛協尋電腦輸入單內，並先後
    於同日凌晨一時五十三分及二時三十四分輸入車輛竊盜、車牌失竊之電腦資料內
    ，報請有偵查犯罪權限之司法警察機關，協助追查車號ＰＰＹ─０二八號重型機
    車、車號ＵＴＲ─三四六號輕型機車之去處，而共同向有權偵查犯罪之司法警察
    誣告他人涉犯竊盜罪。嗣於九十一年五月二十八日晚間七時三十分許，因警方在
    「天母運動公園」旁尋獲車號ＰＰＹ─０二八號重型機車、車號ＵＴＲ─三四六
    號輕型機車及前揭機車零件一批，始循線查悉上情。
二、案經臺北市政府警察局士林分局報告臺灣士林地方法院檢察署檢察官偵查起訴。
    理  由
一、右揭犯罪事實，業據被告丁○○、丙○○分別於警訊、偵查及本院審理時坦承不
    諱，且經證人即文林派出所警員乙○○、甲○○到庭證述明確（見本院九十一年
    十一月四日訊問筆錄第三至五頁），並有臺北市政府警察局士林分局天母派出所
    領據（見偵查卷第十三頁）、臺北市政府警察局士林分局車輛協尋電腦輸入單（
    見偵查卷第十四、十五頁）、車輛竊盜、車牌失竊資料個別查詢報表－查詢車輛
    認可資料（見偵查卷第二十、二一頁）等在卷可稽，足見被告丁○○、丙○○所
    為之自白核與事實相符，堪予採信。本件事證明確，被告丁○○、丙○○之犯行
    均堪認定，皆應依法論科。
二、核被告丁○○、丙○○所為，均係犯刑法第一百七十一條第一項之未指定犯人誣
    告罪。又被告丁○○、丙○○間具有犯意聯絡及行為分擔，為共同正犯。另被告
    丁○○、丙○○皆於裁判確定前即九十一年五月二十九日警訊時已對前揭犯罪事
    實自白不諱，有警訊筆錄二份在卷足憑（見偵查卷第五、九頁），核與刑法第一
    百七十二條之規定相符，均應減輕其刑。爰分別審酌被告生活狀況、品行、智識
    程度、犯罪動機、目的、手段、所生危害程度，及犯罪後皆能坦承犯行，尚知悔
    改等一切情狀，各量處如主文所示之刑，並均諭知易科罰金之折算標準。末查，
    被告丁○○、丙○○前均未曾受有期徒刑以上刑之宣告，有臺灣高等法院檢察署
    刑案紀錄簡覆表、臺灣高等法院被告全國前案紀錄表各一份在卷可稽，其因年少
    識淺，一時短於思慮，致觸犯本案犯行，且被告丁○○、丙○○目前均仍在就學
    中，經此罪刑之宣告後，應能知所警惕，信無再犯之虞，本院認為前開對渠等宣
    告之刑，皆以暫不執行為適當，爰分別諭知緩刑二年，以啟自新。
三、起訴意旨另以：被告丁○○於九十一年五月十日晚上十一時許，與被告丙○○共
    同至臺北市○○區○○路一段二四七號前，見車籍不詳之鐵灰色山葉廠牌機車一
    輛鑰匙插於其上，被告丁○○竟意圖為自己不法之所有，將機車發動後予以竊取
    ，而被告丙○○明知被告丁○○所竊得之機車係屬贓物，竟基於搬運贓物之犯意
    ，於被告丁○○竊得機車後，協助被告丁○○將所竊得之贓車及被告丁○○原所
    騎乘機車，共同騎至臺北市士林區芝山國小旁空地停放，被告丁○○則於翌（十
    一）日晚上十一時許，在上址以自備之螺絲起子一支，將所竊得之機車外殼等零
    件予以拆解，換至其所有之車牌號碼ＰＰＹ－○二八號銀色山葉廠牌機車上。嗣
    於同年五月二十七日晚上十一時許，被告丁○○與被告丙○○分別騎乘車牌號碼
    ＰＰＹ－○二八號及ＵＴＲ－三四六號二輛機車，將前開所拆卸、更換後之機車
    零件一批（前斜板一組，儀表板、後握把、置物箱外殼、後燈及車頭蓋各一個）
    ，搬運至臺北市士林區「天母運動公園」旁欲丟棄時，因見該社區巡守隊人員上
    前詢問，被告丁○○、被告丙○○為免犯行被發覺，情急之下即將該騎乘之機車
    二輛及機車零件一批棄置後逃逸，因認為被告丁○○涉犯刑法第三百二十條第一
    項之竊盜罪嫌、被告丙○○涉犯刑法第三百四十九條第二項之搬運贓物罪嫌。惟
    查，被告丁○○所涉前開竊盜罪嫌部分及被告丙○○所涉前述搬運贓物罪嫌部分
    ，業經蒞庭實施公訴之檢察官以：被告丁○○於九十一年五月十日晚間十一時許
    ，在臺北市○○區○○路一段二四七號前所下手竊取之車號不詳之鐵灰色山葉廠
    牌機車一輛，其上貼有環保署報廢機車之報廢貼紙，足徵該機車廢棄不用已久，
    應屬報廢機車，且前開機車復無從查證有何車主報失遭竊之紀錄，則該機車之所
    有權究歸屬何人已無從考究，客觀上該報廢機車顯然已被認為廢棄物，堪認上開
    機車早經人拋棄所有權，應視為無主物無疑。基此，被告丁○○騎乘至芝山國小
    旁後予以拆卸零件雖有私自擅取駕車之行為，然客觀上行為客體既係報廢物，雖
    被告丁○○主觀上具竊盜犯意，因行為客體非屬他人所有之物，即與竊盜罪之構
    成要件不合；另被告丁○○所為既與刑法竊盜罪之要件不合，則被告丙○○自被
    告丁○○處收取報廢機車儀表板之行為，自非搬運贓物之行為，尚難以贓物罪相
    繩為由，而依刑事訴訟法第二百六十九條第一項、第二項具狀撤回起訴，有撤回
    起訴書一份在卷可佐。再者，被告丁○○所涉前開竊盜罪嫌部分及被告丙○○所
    涉前述搬運贓物罪嫌部分之犯行，與被告丁○○、丙○○前揭起訴未指定犯人誣
    告之犯行，顯無實質上或裁判上一罪之關係可言，應予分論併罰，則起訴書所載
    被告丁○○、丙○○此部分竊盜、搬運贓物之犯罪事實既經檢察官具狀撤回起訴
    ，本院自無庸加以審判，併此敘明。
據上論斷，應依刑事訴訟法第二百九十九條第一項前段，刑法第二十八條、第一百七
十一條第一項、第一百七十二條、第四十一條第一項前段、第七十四條第一款，罰金
罰鍰提高標準條例第一條前段、第二條，判決如主文。
本案經檢察官曾淑華到庭執行職務
中      華      民      國    九十一    年      一      月     十六     日
                                    臺灣士林地方法院刑事第二庭
                                        法  官  陳  章  榮
右正本證明與原本無異。
如不服本判決，應於判決送達後十日內，向本院提出上訴狀。
                                        書記官  嚴  慧  萍
中      華      民      國    九十一    年      一      月    二十一    日
附錄本案論罪科刑法條全文：
刑法第一百七十一條第一項：
  未指定犯人，而向該管公務員誣告犯罪者，處一年以下有期徒刑、拘役或三百元以
  下罰金。
